臺灣臺南地方法院刑事判決
110年度原訴字第1號
公  訴  人  臺灣臺南地方檢察署檢察官
被      告  林仕峯


            鄭凱桓



            郭哲恩


            鄭博彰


上列被告因妨害秩序案件，經檢察官提起公訴(109年度少連偵字
第115號），本院判決如下：
      主      文
丁○○、卯○○、壬○○、辰○○均無罪。
      理      由
一、本件公訴意旨略以：甲○○（已審結）與辛○○（所涉妨害秩序
    罪嫌部分，由檢察官另為不起訴處分）係朋友，緣辛○○與其
    女友吵架，甲○○卻向外宣稱其女友可能跟人跑了云云，辛○○
    即因此心生不滿，後雙方於民國109年5月7日21時許，在臺
    南市永康區文化路某處巧遇，辛○○即夥同友人庚○○向前質問
    甲○○，渠等因而發生口角並互嗆，甲○○旋透過臉書Messenge
    r通訊軟體與辛○○相約於翌（8）日1時許，在臺南市歸仁區
    紅瓦厝國民小學前談判，甲○○於同（7）日23時許，即以上
    揭網路通訊軟體發送訊息予戊○○、己○○（均已審結）、少年
    王○○（16歲，另案由臺灣臺南地方法院少年法庭為不付審理
    ，應予告誡裁定）、壬○○、寅○○及癸○○（前2人均已審結）
    等人，央請渠等另糾眾到場助勢參與談判，得知甲○○糾眾助
    勢訊息之戊○○即騎乘車牌號碼000-0000號普通重型機車、己○○騎乘車牌號碼000-000號普通重型機車搭載甲○○、少年王○○騎乘車牌號碼000-000號普通重型機車，並邀約少年蔡○○（
    17歲，另案由臺灣臺南地方法院少年法庭為不付審理，應予
    告誡裁定）騎乘車牌號碼000-0000號普通重型機車搭載少年
    蔡○○（17歲，另案由臺灣臺南地方法院少年法庭為不付審理
    ，應予告誡裁定），少年邱○○（17歲，另案由臺灣臺南地方
    法院少年法庭為不付審理，應予告誡裁定）騎乘車牌號碼000
    -000號普通重型機車搭載少年嚴○○（15歲，另案由臺灣臺南
    地方法院少年法庭為不付審理，應予告誡裁定），少年鍾○○
    （16歲，另案由臺灣臺南地方法院少年法庭為訓誡裁定）騎
    乘車牌號碼000-000號普通重型機車搭載少年黃○○（16歲，
    另案由臺灣臺南地方法院少年法庭為不付審理，應予告誡裁
    定）、壬○○騎乘車牌號碼000-000號普通重型機車搭載少年
    林○○（15歲，另案由臺灣臺南地方法院少年法庭為不付審理
    ，應予告誡裁定），並邀約卯○○騎乘車牌號碼000-000號普
    通重型機車，辰○○騎乘車牌號碼000-000號普通重型機車搭
    載少年李○○（14歲，另案由臺灣臺南地方法院少年法庭為不
    付審理，應予告誡裁定）、寅○○則邀約丁○○駕駛車牌號碼00
    0-0000號自用小客車搭載、癸○○則駕駛車牌號碼0000-00號
    自小客車先至臺南市永康區中山路附近之十三聖王殿搭載乙○○、子○○（原名陳○○）及丑○○（均已審結），並將甲○○所提
    供之棍棒置於車內，另少年王○○（16歲，另由臺灣臺南地方
    法院少年法庭為訓誡裁定）因回家途中遇見甲○○而獲邀騎乘
    車牌號碼000-0000號普通重型機車跟隨，渠等22人到達談判
    現場助勢聚眾鬥毆期間，因辛○○及其友人未赴約又遭巡邏員
    警發現後予以驅趕而離開現場。嗣甲○○及到場助勢鬥毆之人
    得知辛○○及其友人躲藏在臺南市○○區○○路000號大浦鐵板燒
    店內後，隨即於翌（8）日1時49分許，前往上址大浦鐵板燒
    店（前往途中改由少年王○○騎乘000-0000號普通重型機車搭
    載戊○○，而將其所騎機車停放在臺南市○○區○○路000號），
    詎甲○○、戊○○、己○○、少年王○○、壬○○、寅○○及癸○○之上揭
    友人等22人均明知該處為公共場所，於該處群聚三人以上發
    生衝突，顯會造成公眾或他人恐懼不安，竟仍不違渠等本意，
    共同基於在公共場所聚集三人以上在場助勢、下手施強暴脅
    迫及傷害之犯意聯絡，由癸○○、丑○○、乙○○、子○○、甲○○、
    己○○分別手持棍棒、安全帽、大鎖等物與少年王○○、寅○○、
    戊○○徒手毆打及叫囂怒罵，即以上揭方式下手施強暴脅迫，
    其他人則在一旁圍觀助勢，致辛○○及庚○○心生畏懼，辛○○持
    鐵板燒店內所使用之刀子在店門口對峙後丟棄逃逸，復遭甲○○等9人追擊歐打，庚○○因而受有頭部撕裂傷共10公分、雙
    上肢鈍挫傷之傷害（業經庚○○撤回告訴，另為不起訴處分）
    ，辛○○亦受有傷害（受傷部分，未據告訴）。嗣警獲報到場
    處理，旋將辛○○、庚○○送醫救治，後調閱監視器錄影拍攝畫
    面，而循線查悉上情。因認被告丁○○、卯○○、壬○○、辰○○所
    為係涉犯刑法第150條第1項前段之在公共場所聚集三人以上
    施強暴脅迫在場助勢罪嫌。
二、訊據被告丁○○、卯○○、壬○○、辰○○固均不否認有到案發大浦
    鐵板燒現場，惟被告丁○○辯稱：我載寅○○到現場我就離開了
    ，我當時停在警察局對面，我沒有在大埔鐵板燒那裡。我沒
    有下車，我都在車上，我當時到現場的時候他們還沒有打架
    ，我放他下來我就走了，後來停在警察局那邊用導航；被告
    卯○○辯稱：我們只是去吃消夜，甲○○看到壬○○的定位在附近
    ，甲○○就說他出事了，就叫他過去，我們就一起過去了，我
    們只是過去看一下；被告壬○○辯稱：我當時跟辰○○等人去附
    近吃消夜，當時甲○○看到我的定位在附近，跟我說他出事了
    ，我問他發生什麼事情，他可能在跟對方說沒有回我，我就
    過去看一下，後來甲○○自己來跟我說完之後我就走了。我當
    時有載女生，不要惹那些不必要的麻煩；被告辰○○辯稱：我
    只是去看一下，然後就走了，且因為我跟甲○○不認識。我是
    陪壬○○去的。
三、按犯罪事實應依證據認定之，無證據不得認定犯罪事實；又
    不能證明被告犯罪者，應諭知無罪之判決，刑事訴訟法第15
    4條第2項、第301條第1項分別定有明文。而認定犯罪事實所
    憑之證據，雖不以直接證據為限，間接證據亦包括在內，然
    無論直接或間接證據，其為訴訟上之證明，須於通常一般之
    人均不致有所懷疑，而得確信其為真實之程度者，始得據為
    有罪之認定，倘其證明尚未達到此一程度，而有合理之懷疑
    存在，致使無從形成有罪之確信，根據罪疑唯輕、罪疑為有
    利被告之原則，即不得遽為不利被告之認定，最高法院76年
    臺上字第4986號著有判例可參。次按刑事訴訟法第161條第1
    項規定：檢察官就被告犯罪事實，應負舉證責任，並指出證
    明之方法。因此，檢察官對於起訴之犯罪事實，應負提出證
    據及說服之實質舉證責任。倘其所提出之證據，不足為被告
    有罪之積極證明，或其指出證明之方法，無從說服法院以形
    成被告有罪之心證，基於無罪推定之原則，自應為被告無罪
    判決之諭知，最高法院92年臺上字第128號亦著有判例可參
    。
四、本件公訴人認被告丁○○、卯○○、壬○○、辰○○涉犯刑法第150
    條第1項前段之在公共場所聚集三人以上施強暴脅迫在場助
    勢罪，無非係以：被告甲○○、寅○○、己○○、戊○○、子○○(原
    名陳俊嶧)、丑○○、乙○○、癸○○等人之供述以及證人即被害
    人辛○○、庚○○之證述、證人即少年王〇○、王〇○、李〇○、林〇○
    、蔡〇○、蔡〇○、邱〇○、嚴〇○、鍾〇○及黃〇○等人之供述以及被
    告丁○○、卯○○、壬○○、辰○○之供述為其基礎。然查：
　㈠就被告丁○○部分：
　　⑴被告丁○○否認有在場助勢，並辯稱只是載寅○○過去，隨即
      離去，並未下車。依據被告寅○○在警詢中供稱：「丁○○駕
      駛000-0000號自小客車載我到大埔鐵板燒後未下車便先行
      離開現場，我下車走至甲○○旁邊見到二名男子手持刀子，
      ....」；另在偵訊中檢察事務官訊問時供稱「因為我接到
      甲○○的電話，甲○○說他被打，叫我去救他，所以我就請丁○○開車來接我」、「我說甲○○有沒有打電話給你，他說有
      ，因為甲○○出事，我就問丁○○要不要一起過去看看，丁○○
      說好」、「我有下車，我下車後走到大埔鐵板燒店門口，
      與手持刀械的對方對話，我只是叫他們把刀放下來。丁○○
      沒有下車」、「我叫丁○○不要下車的，因為我過去看到一
      堆人在現場，覺得情況不對，就叫他先不要下車」、「我
      知道丁○○不會參與這種事，所以我就叫丁○○先離開，丁○○
      確實也有跟我說他有事情要先離開」等語。是以，依被告
      寅○○之供述，被告丁○○開車載寅○○到事發的大埔鐵板燒，
      於寅○○下車後，被告林仕翔就開車走了，並未下車。被告
      丁○○既然只有載送被告寅○○到後來發生發生鬥毆的大埔鐵
      板燒，在寅○○下車後，隨即開車離去，並未下車，則在發
      生聚眾鬥毆之時，被告丁○○不在現場，如何能在場助勢呢
      ？顯見被告丁○○並無在被告甲○○等人與告訴人辛○○等人發
      生鬥毆時，在場助勢。
　　⑵又本院勘驗卷附大埔鐵板燒現場監視錄影檔案，確實有見
      到被告丁○○開車搭載被告寅○○到場，在被告寅○○下車後，
      被告丁○○隨即將車開走，並未在現場停留，嗣後也未見到
      被告丁○○返回現場。核與被告丁○○之辯詞以及被告寅○○之
      供述相符。足認被告丁○○確實沒有檢察官起訴書所稱之在
      公共場所聚集三人以上施強暴脅迫在場助勢之犯行。
　　⑶末查，被告丁○○搭載被告寅○○前往事發的大埔鐵板燒，被
      告寅○○並在被告甲○○等人與告訴人辛○○等人發生鬥毆時，
      在場助勢，被告丁○○是否基於幫助被告寅○○參與犯罪而開
      車搭載被告寅○○前往事發現場，而應構成幫助犯罪？依據
      被告甲○○在警詢中之供述：「另外寅○○也是在我的臉書得
      知後才前來幫我助勢的」、「因為我於109年5月8日晚間2
      3許，我被庚○○跟辛○○毆打後，我在我自己的臉書(暱稱Ju
      n Sheng Wu)有po文說，我今晚要跟辛○○相約談判的事情
      ，然後我的朋友看見我的臉書動態有些朋友就會詢問狀況
      ，然後我就跟朋友講，所以他們才來幫我助勢」等語。依
      被告甲○○上揭供述，他只是在臉書訊息表示要與辛○○相約
      談判，並沒有表示當天會發生鬥毆，而要被告寅○○前去支
      援。另依被告寅○○警詢供稱：「我在甲○○的臉書看到貼文
      表示因買鹹酥雞時被打，甲○○並貼上打他的人之臉書主頁
      ，我私訊Messenger軟體給甲○○詢問發生什麼事，他回覆
      我他被打，我跟甲○○說如果沒什麼事就好好講就好了，不
      要起衝突，甲○○跟我說他人現在在歸仁，我請甲○○等我到
      現場後再說，此時甲○○用Messenger軟體傳地標給丁○○表
      示人正在歸仁紅瓦厝國小，丁○○駕駛000-0000號自小客車
      載我至歸仁紅瓦厝國小與甲○○會合，因甲○○約會的對象未
      到場，我便與丁○○駕駛000-0000號自小客車先行離開，路
      途中丁○○又接獲甲○○Messenger軟體傳位置表示人目前在
      仁德區中山路630號大埔鐵板燒，丁○○駕駛000-0000號自
      小客車載我到大埔鐵板燒後未下車便先行離開現場」；另
      被告寅○○偵查中供稱：「因為我接到甲○○的電話，甲○○說
      他被打，叫我去救他，所以我就請丁○○開車來接我」、「
      我說甲○○有沒有打電話給你，他說有，因為甲○○出事，我
      就問丁○○要不要一起過去看看，丁○○說好」等語。依據被
      告寅○○的供述，被告甲○○告訴他，說他被打，而被告寅○○
      告訴被告甲○○，如果沒什麼事就好好講就好了，不要起衝
      突，顯見被告寅○○並不知道現場是否會有衝突，事後被告
      甲○○傳送位置給被告寅○○，寅○○僅向被告丁○○表示：甲○○
      出事，要不要一起過去看看。顯見，被告寅○○在到達事發
      地點大埔鐵板燒之前，並不知道現場會發生什麼事，所以
      他跟被告丁○○說一起過去看看，既然被告寅○○到現場之前
      並不知道會發生衝突，會有施強暴脅迫之事，也就沒有在
      公共場所聚集三人以上施強暴脅迫在場助勢之犯罪故意，
      則被告丁○○開車載被告寅○○到事發現場，當亦無幫助犯罪
      之故意。
　㈡被告卯○○、壬○○、辰○○部分：
　　⑴被告3人均否認有在場助勢之犯行，辯稱只是到現場看熱鬧
      ，被告卯○○、壬○○供稱有下車找到甲○○，了解發生什麼事
      ，隨即離去，並未在場助勢。依據被告壬○○警詢之供述：
      「因為我先是單純經過案發地附近區域，而後甲○○在手機
      軟體發現我的手機定位，誤以為我是與甲○○敵對之人馬，
      甲○○便撥電話拜託我不要插手他與別人之糾紛，我接聽完
      手機通話後發覺案發地在附近而已，就前去查看案發地狀
      況，並問甲○○事件經過，當下雙方人馬皆未發生鬥毆，不
      久雙方就開始鬥毆，我全程目睹但都未動手，雙方打完之
      後我就直接離開現場」、「我原本就約(辰○○、卯○○)要去
      東區吃消夜，當我聽聞甲○○跟我說的事情後，想說案發地
      與我目前所在地距離相去無幾就到現場，查看狀況」；另
      於偵查中供稱：「因為甲○○有用APP程式看到我在附近，
      就打電話給我，說他被打及整件事情的經過，要我前來支
      援，我就跟甲○○說我就過去看看，隨即我就跟其他人說我
      朋友被打，我要過去了解狀況，他們就說要陪我一起過去
      ，本來我是請他們去麥當勞」、「只有我下車，其他人只
      是在遠處看。我們停在大埔鐵板燒的附近，是停在藍色汽
      車後方靠近馬路邊」、「我要去找甲○○了解事情的狀況，
      我有到大埔鐵板燒的店門口旁邊跟甲○○講事情，但後來店
      門口就打起來了，我就離開了。我在現場只有用手比對方
      」等語。被告卯○○警詢供稱：「現場6至7人動手，裡面我
      只認識甲○○，甲○○有拿安全帽打人，但是我沒有看到甲○○
      如何攻擊，現場一開始雙方互相叫囂，之後就開始動手，
      現場他們就跑來跑去，他們是用棍棒來攻擊兩個人」、「
      我在現場看熱鬧」；另於偵查中供稱：「我原本跟壬○○、
      辰○○要去吃宵夜，壬○○說甲○○打電話給他，要我們過去大
      埔鐵板燒集合，但他沒有告訴我們要幹嘛。好像還有2位
      女生，姓名我忘記了」、「壬○○有下車，其他人都在機車
      上，沒有下車，但我後來也跟著下車。我們停在大埔鐵板
      燒的附近，是停在藍色汽車後方靠近馬路邊。我們就在下
      車處査看發生什麼事而已」等語。被告辰○○警詢供稱：「
      當時我與壬○○及卯○○正要去吃飯，壬○○表示甲○○要找人打
      架，壬○○拿甲○○臉書貼文給我看内容，內容我忘記了，我
      向壬○○表示我認識辛○○後，我開啟Zznly定位軟體查詢辛○○目前位置，所以我們三人各自騎乘機車自歸仁區中山路
      麥當勞東向西出發前往仁德區中山路630號大埔鐵板燒，
      我見大埔鐵板燒店門前有一大群人我便停車查看，我看到
      那一大群人在叫囂，之後那一群人就打起來了，我見那群
      人打起來了我就騎車離開現場返回永康住家」；另偵訊中
      供稱：「我騎車載李○○要跟壬○○（車上有載一位女生，姓
      名不知道）、卯○○去吃宵夜，後來壬○○有接到電話，跟我
      們說他朋友被打，所以我們就跟他一起過去，了解狀況」
      、「我沒有下車，我也不清楚誰有下車，因為時間久遠，
      我記不清楚。我停在馬路邊玩手機，車上女生也是。我們
      停在大埔鐵板燒的附近，是停在藍色汽車後方靠近馬路邊
      」等語。依據上揭被告之供述，3人是騎機車載著女性友
      人要去吃消夜，因為壬○○知道被告甲○○與人發生衝突，要
      去現場看，才找被告卯○○跟辰○○一起到現場，由於他們機
      車上載著女性友人，故到現場後，只有被告壬○○跟卯○○有
      下車去找甲○○，被告辰○○在機車停車位置。被告卯○○、壬○○、辰○○3人之供述，核與證人即少年李〇○警詢之供述：
      「我與辰○○、壬○○、卯○○等三人相約要去吃麥當勞，然後
      他們3人駕駛3輛機車由辰○○駕駛一輛重型機車(000-000)
      搭載我，說要前往吃麥當勞，當時我是坐在後面，辰○○、
      壬○○、卯○○等3人駕駛機車，就騎乘至仁德區中山路630號
      前，我就看見一群青少年聚集看起來就是要差不多要打架
      ，然後壬○○就說要下車了解情形，然後我們就在現場大約
      看一下，等壬○○回來駕駛重機車後，我們5人(壬○○所駕駛
      機車也有搭載另一名女生)就駕駛車輛離去」、「我們都
      沒有。只是壬○○下車了解查看」以及偵訊中供稱：「印象
      中是壬○○自己表示要下車去査看，其他人都留在機車上，
      當時我們將機車停在大埔鐵板燒附近的巷口，我們並沒有
      靠近現場。壬○○下車時並沒有拿木棍等物，壬○○有無動手
      打辛○○及庚○○我不清楚，我只能確定當時在車上的人都沒
      有下車動手，我們只是單純的觀望而已」；證人即少年林
      〇○警詢之供述：「我乘坐壬○○普重機車000-000號原本要
      去東區吃東西，然後壬○○的朋友（我不清楚是誰)原以為
      我們是受到他人指使教唆欲前往聚眾現場，就打電話給壬○○，之後壬○○就把我載到仁德區中山路630號聚眾鬥毆的
      現場，壬○○就詢問他朋友所有的事情經過，我就在壬○○普
      重機車000-000號上玩手機，當時現場很混亂有一群人圍
      住某些人，我當時還有看到有人舉椅子作勢要打人，有人
      頭受傷流血，後來我就跟壬○○離開現場」、「我們剛好經
      過聚眾現場，他直接載我去的」等語相符。足見，被告辰
      ○○、壬○○、卯○○到場後，僅有被告卯○○及壬○○有下車到鬥
      毆現場，被告辰○○則與搭載的少女停車在路旁。
　　⑵又本院勘驗卷附大埔鐵板燒現場監視錄影檔案，確實有見
      到被告辰○○、壬○○、卯○○3人騎乘機車搭載女性友人到場
      ，被告辰○○、壬○○、卯○○3人機車停放在畫面右上角路口
      ，期間被告壬○○及卯○○有走到畫面右邊，停放藍色自小客
      車旁，但此時雙方尚未發生鬥毆，隨後因錄影檔案故障，
      畫面直接跳到鬥毆後，眾人四散，被告辰○○、壬○○、卯○○
      3人騎乘機車離去。被告甲○○等人與告訴人發生鬥毆時，
      因為錄影檔案有誤，導致沒能看到鬥毆時現場的畫面，依
      被告壬○○在本院審理時之供述，就在被告辰○○、壬○○、卯
      ○○3人要離開的時候，被告甲○○等人與告訴人打了起來，
      並且往旁邊暗巷打進去，被告辰○○、壬○○、卯○○3人隨即
      騎機車離去。本院依卷附現場監視錄影畫面所見，只能看
      見在發生鬥毆前，被告辰○○、壬○○、卯○○3人騎乘機車到
      場，而被告壬○○及卯○○有走到聚眾的現場，但是因為錄影
      檔案故障，導致沒有錄到發生鬥毆時的現場畫面，就只見
      到被告辰○○、壬○○、卯○○3人騎機車離去。由於現場監視
      錄影檔案是檢察官舉證的證據，既然出現檔案故障，致無
      法看到發生鬥毆時的現場狀況，此不利益自然應該由檢察
      官承受。是以，被告辰○○、壬○○、卯○○3人否認有在公共
      場所聚集三人以上施強暴脅迫在場助勢之犯行，而檢察官
      所提出之現場錄影監視畫面又無法看到被告3人在鬥毆時
      有在場助勢之行為，自無從為被告3人有此行為之認定。
　　⑶被告辰○○、壬○○、卯○○否認有檢察官起訴之妨害秩序犯行
      ，並辯稱見到發生鬥毆時，就離去現場，並未在場助勢，
      而本院勘驗所見，被告辰○○、壬○○、卯○○3人有到發生鬥
      毆現場，被告壬○○、卯○○有前去鬥毆現場與被告甲○○等人
      交談，但無證據足資認定，被告辰○○、壬○○、卯○○3人在
      發生鬥毆時，在鬥毆現場有予以助勢之行為。
五、綜上所述，被告丁○○在開車搭載被告寅○○到場後隨即開車離
    去，且事前並不知道寅○○到場後是否會與人發生鬥毆，被告
    辰○○、壬○○、卯○○3人雖有到發生鬥毆現場，並無證據足資
    證明被告辰○○、壬○○、卯○○3人在發生鬥毆時停留在現場並
    予以助勢。從而，檢察官起訴書所稱被告丁○○、辰○○、壬○○
    、卯○○涉犯在公共場所聚集三人以上施強暴脅迫在場助勢之
    犯行，並無證據足以認定，自應依前揭最高法院裁判意旨以
    及刑事訴訟法第154條第2項、第301條第1項規定，諭知被告
    丁○○、辰○○、壬○○、卯○○無罪。
本案經檢察官彭盛智提起公訴，檢察官丙○○到庭執行職務。
中　　華　　民　　國　　111 　年　　6 　　月　　21　　日
　　　　　　　　　刑事第六庭  審判長法  官  高如宜   
　　　　　　　　　
                  　　　　　　　　　法  官  陳鈺雯
　　　　　　　　　
　　　　　　　　　                  法　官　鄭銘仁
以上正本證明與原本無異。
如不服本判決應於收受本判後20日內向本院提出上訴書狀，並應
敘述具體理由。其未敘述上訴理由者，應於上訴期間屆滿後20日
內向本院補提理由書狀（均須按他造當事人之人數附繕本）「切
勿逕送上級法院」。
  　　　　　　　　　　　    　　　　書記官　陳姝妤
中　　華　　民　　國　　111 　年　　6 　　月　　23　　日